【裁判字號】    94,重訴更(一),1
【裁判日期】    951208
【裁判案由】    洗錢防制法等
【裁判全文】
臺灣臺南地方法院刑事判決         94年度重訴更(一)字第1號
公  訴  人  臺灣臺南地方法院檢察署檢察官
被      告  乙○○
上列被告因洗錢防制法等案件，最高法院檢察署檢察總長對本院
中華民國94年3月24日第一審確定判決（93年度重訴字第27號，
起訴案號：93年度偵字第8073、8155、10317號），認違法部分
，提起非常上訴，經最高法院撤銷原判決，發回本院更為審理，
被告於本院審理時就被訴事實為有罪之陳述，經本院合議庭裁定
由受命法官獨任行簡式審判程序，本院判決如下：
    主  文
乙○○連續掩飾他人因重大犯罪所得財物，處有期徒刑壹年，緩
刑貳年，扣案現金新臺幣壹佰伍拾玖萬元、黃詩雯中國信託商業
銀行西台南分行（帳號：000000000000號）帳戶內
新臺幣壹佰陸拾柒萬仟肆佰陸拾玖元、黃詩雯於元富證券股份
有限公司台南分公司（帳號：５９２Ｍ000000－0號）證
券帳戶內之聯電股票，均應發還被害人甲○○。
    事實及理由
一、乙○○於民國93年7月中旬，知悉其子李仁祥等人（另案判
    決）於93年7月初，曾以擄人勒贖之方式，取得鉅額贖款後
    ，竟基於掩飾寄藏李仁祥因擄人勒贖案件所得財物之概括犯
    意，自同年7月17日起，陸續由李仁祥處，分次取得新台幣
    （下同）60萬、140萬、75萬元，共計275萬元（檢察官於準
    備程序當庭更正）之鉅款，乙○○並將上開款項，陸續存入
    由乙○○所持有不知情之養女黃詩雯於中國信託商業銀行西
    台南分行（帳號：000000000000號）帳戶內，
    並以該筆款項，購買聯電股票（支出107萬6千5百31元），
    存放於黃詩雯所有之元富證券股份有限公司台南分公司（帳
    號：５９２ＭＯ３４７３２—４號）證券帳戶內，復於同年
    7 月底，李仁祥又交付159萬元之現金與乙○○，嗣於同年8
    月3日凌晨零時25分許，由刑事警察局員警持彰化地方法院
    所核發之搜索票及臺灣臺南地方法院檢察署檢察官核發之拘
    票，分別在彰化縣員林鎮○○路○段297號拘提乙○○到案
    ，並於住處扣得李仁祥贓款購得之７１３８—ＨＸ號自小客
    車1輛、中國信託商業銀行證券交割存摺1本、現金159萬元
    等物。案經內政部刑事警察局移送臺灣臺南地方法院檢察署
    檢察官偵查起訴。
二、本件係經被告乙○○於準備程序期日為有罪之陳述，而經本
    院合議庭裁定由受命法官獨任以簡式審判程序加以審理，則
    依據刑事訴訟法第273條之2、同法第159條第2項之規定，不
    適用傳聞法則有關限制證據能力之相關規定；並得依同法第
    310條之2之準用同法第454條之規定製作略式判決書（僅記
    載「證據名稱」），合先敘明。
三、前項犯罪事實，有下列事證足資證明：
  (一)被告於警詢、檢察官偵查中、本院前審（93年度重訴字第27
    號）之供述及本院審理時之自白。
  (二)證人李仁祥於警詢、偵查及本院前審（93年度重訴字第27號
    ）之供述。
  (三)李仁祥於94年度上更 (一)字第556號案件審理時，於95年6
    月22日審判程序之供述。
  (四)證人黃詩雯之供述。
  (五)贓物領據1紙。
  (六)搜索扣押筆錄1份（警卷一第93-94頁）。
  (七)中國信託商業銀行證券交割存摺1本。
  (八)中國信託商業銀行西台南分行93年8月23日函所附交易明細1
    件。
  (九)本院調入之臺灣高等法院臺南分院95年度上更 (一)字第462
    號刑事卷。
  (十)卷附臺灣高等法院被告全國前案紀錄表。
四、核被告乙○○所為，係犯刑法第349條第1項之收受贓物罪、
    洗錢防制法第9條第2項之掩飾寄藏他人因重大犯罪所得財物
    洗錢罪，惟洗錢防制法第9條之洗錢罪為刑法贓物罪之特別
    規定，依特別法優於普通法之原則，被告應僅論以洗錢防制
    法第9條第2項之罪。按行為後法律有變更者，適用行為時之
    法律。但行為後之法律有利於行為人者，適用最有利於行為
    人之法律。刑法第2條第1項定有明文。被告行為後，刑法第
    56條連續犯之規定，業於94年1月7日修正公布刪除，並於95
    年7月1日施行，則被告之犯行，因行為後新法業已刪除連續
    犯之規定，此刪除雖非犯罪構成要件之變更，但顯已影響行
    為人刑罰之法律效果，自屬法律有變更，依前開新法第2條
    第1項前段規定，比較新、舊法結果，仍應適用較有利於被
    告之行為時法律即舊法論以連續犯（最高法院95年第8次刑
    事庭會議決議參照）。故被告先後數次掩飾寄藏他人因重大
    犯罪所得財物行為，時間緊接，犯罪構成要件相同，顯係基
    於概括犯意反覆為之，為連續犯，應依修正前刑法第56條規
    定，論以一罪並加重其刑。再被告在偵、審中自白犯行，依
    洗錢防制法第9條第5項規定，就其所犯之罪應減輕其刑，並
    依先加後減原則，加減其刑。爰審酌被告乙○○為掩飾其子
    李仁祥犯罪而洗錢之動機、目的、手段、對被害人所生損害
    及犯後坦承犯行態度良好等一切情狀，量處如主文所示之刑
    ，以資懲儆。末查被告前未曾因故意犯罪受有期徒刑以上刑
    之宣告，有臺灣高等法院被告前案紀錄表在卷可稽。且其年
    歲已高，檢察官亦當庭請求給予緩刑機會，則其經此教訓，
    應知警惕，當無再犯之虞。本院因認對被告所處之刑，以暫
    不執行為適當，爰依最高法院95年5月23日刑事庭第8次會議
    決議逕依刑法第74條第1項宣告緩刑二年，以啟自新。另按
    「本法所稱因犯罪所得財物或財產上利益，係指下列各款之
    一者：一因犯罪直接取得之財物或財產上利益。二因犯罪取
    得之報酬。三因前二款所列者變得之物或財產上利益。但第
    三人善意取得者，不在此限。」洗錢防制法第4條定有明文
    。本件扣案現金159萬元，為被告乙○○因洗錢所得財物自
    屬無疑；而其餘被告洗錢所得275萬元係存入黃詩雯於中國
    信託商業銀行西台南分行（帳號：00000000000
    0號）帳戶內，其中107萬6千5百31元李仁祥以黃詩雯名義
    購買聯電股票，業經被告供述在卷，且證人黃詩雯於偵查中
    亦證稱該帳戶是乙○○、李仁祥在使用等語（見93年度偵字
    第8073號卷第152、153頁），足見證人黃詩雯並無善意取得
    情形。則按洗錢防制法第12條第1項規定：「犯第九條之罪
    者，其因犯罪所得財物或財產上利益，除應發還被害人或第
    三人者外，不問屬於犯人與否，沒收之。如全部或一部不能
    沒收時，追徵其價額或以其財產抵償之。」因此，扣案現金
    159萬元及戶名黃詩雯中國信託商業銀行西台南分行（帳號
    ：000000000000號）帳戶內之存款167萬3千4
    百69元，均屬犯罪直接取得之財物，戶名黃詩雯元富證券股
    份有限公司台南分公司（帳號：５９２Ｍ000000－0
    號）證券帳戶內之聯電股票乃是前開財物所變得之物，均為
    洗錢防制法第4條所稱之因犯罪所得財物，應依同法第12條
    第1項規定發還被害人甲○○。
五、據上論斷，應依刑事訴訟法第299條第1項前段、第273條之1
    第1項、第310條之1，洗錢防制法第9條第2項、第5項、第12
    條第1項，刑法第11條前段、第2條第1項前段、修正前刑法
    第56條、刑法第71條第1項、第74條第1項第1款，判決如主
    文。
六、如不服本判決，應於判決送達後10日內，向本院提出上訴書
    狀。
本案經檢察官丙○○到庭執行職務。
中    華    民    國    95    年    12    月    8     日
                  刑事第八庭    法  官  彭喜有
以上正本證明與原本無異。
如不服本判決應於送達後10日內向本院提出上訴狀。
                                書記官  黃傳鈞
中    華    民    國    95    年    12    月    11    日
附錄本案論罪科刑法條全文
洗錢防制法第9條第2項、第5項：
犯第2條第2款之罪者，處7年以下有期徒刑，得併科新臺幣500萬
元以下罰金。
犯前三項之罪，於犯罪後六個月內自首者，免除其刑；逾六個月
者，減輕或免除其刑；在偵查或審判中自白者，減輕其刑。


司法院資訊處製作；財團法人民間司法改革基金會備份。
